【裁判字號】    99,重上更(二),107
【裁判日期】    991223
【裁判案由】    偽造文書
【裁判全文】
臺灣高等法院高雄分院刑事判決   99年度重上更(二)字第107號
上  訴  人  臺灣高雄地方法院檢察署檢察官
上  訴  人
即  被  告  沈士傑
            蘇登壽
選任辯護人  李明益  律師
上列上訴人因被告偽造文書案件，不服臺灣高雄地方法院92年度
訴字第1529號中華民國97年12月26日第一審判決（起訴案號：臺
灣高雄地方法院檢察署91年度偵字第6342號、8135號、9809號、
24960 號、26688 號、91年度偵緝字第787 號、1760號、92年度
偵字第7521號，及移送併辦案號：臺灣屏東地方法院檢察署91年
度偵字第4553號、4671號、臺灣高雄地方法院檢察署92年度偵字
第13280 號），提起上訴，經本院判決後，由最高法院第2 次發
回更審，本院判決如下：
    主  文
原判決關於沈士傑共同連續行使公務員登載不實文書罪暨其定執
行刑與蘇登壽部分均撤銷。
沈士傑共同犯連續行使公務員登載不實文書罪，累犯，處有期徒
刑壹年陸月，減為有期徒刑玖月，附表編號1 及編號2 所示之物
均沒收之。
蘇登壽共同連續犯行使公務員登載不實文書罪，處有期徒刑壹年
拾月，緩刑肆年，並應於本件判決確定後個月內向公庫支付新
臺幣伍拾萬元；另向指定之政府機關、政府機構、行政法人、社
區或其他符合公益目的之機構或團體提供壹佰小時之義務勞務，
緩刑期間付保護管束。附表編號1 至編號5 所示之物均沒收之。
    事  實
一、沈士傑前於民國83年9 月15日起即擔任高雄市政府警察局小
    港分局警備隊警員，84年1 月9 日調派至該分局小港派出所
    擔任警員、86年4 月1 日調派同分局漢民路派出所警員，期
    間於85年間因刑法第307 條之妨害自由案件，經臺灣高雄地
    方法院以85年易字第5423號判處有期徒刑5 月確定，而於86
    年4 月25日易科罰金執行完畢。嗣其於90年7 月1 日起至91
    年1 月1 日止，調派至上開分局大林派出所警員，為依法令
    從事於警察職務之公務員，負責辦理各項受理報案、填記資
    料等警察勤務，其服務期間並與蘇登壽熟識。
二、蘇登壽於90年7 月間收受蘇志雄所交付偽造之「黃金聯」國
    民身分證1 張及蘇志雄擅自影印自黃金聯於該期間內，委請
    謝正富向台南市政府警察局第一分局文化派出所申報車牌失
    竊電腦輸入單第4 聯之影本1 紙（上開偽造之「黃金聯」國
    民身分證及車輛報失電腦4 聯單影本，係緣於蘇志雄〈業經
    原審判決免訴確定〉於90年7 月間某日，在台南市警察局第
    一分局文化派出所內，趁員警疏於注意之際，擅自影印留置
    於派出所值班台由黃金聯於90年7 月4 日委託謝正富向該所
    申報車牌號碼Q4 -0467號三陽雅哥自用小客車〈引擎號碼AA
    -AN21208號，於90年7 月4 日上午9 時許，在台南市○區○
    ○○路3 段140 號前失竊〉車牌遺失之電腦輸入單第4 聯影
    本，認可藉由漂白贓車出售以從中牟利，遂基於故買贓物〈
    起訴書誤載為收受贓物〉、偽造、變造私文書、偽造特種文
    書等犯意，在高雄縣仁武鄉○○路附近，以新臺幣〈下同〉
    3 萬5000元之價格，向綽號「陳金水」之不詳姓名年籍男子
    買受車牌號碼YZ-6700 號自用小客車1 部〈引擎號碼AA-AN1
    1897號，為柯德旺所有，於90年8 月12日晚上9 時許，在高
    雄市○○區○○街96之1 號前失竊〉。蘇志雄購得該贓車後
    ，以2 萬元之價格，委由有偽造、變造文書犯意聯絡之不詳
    姓名成年男子「老K 」將引擎、車身號碼變造為AA-AN21208
    號；再由有偽造特種文書犯意聯絡、綽號「阿龍」之徵信業
    者查出黃金聯之年籍資料，並支付8000元之報酬後，又以 1
    萬5000元之代價，委請「謝文程」真實姓名不詳之男子偽造
    黃金聯國民身分證1 張〈起訴意旨贅載偽造柯德旺身分證 1
    張〉）後，隨即聯繫與其熟識當時任職高雄市政府警察局小
    港分局大林派出所之警員沈士傑，由蘇登壽於90年10月18日
    偕同不知情之友人王淑華持偽造之車主「黃金聯」國民身分
    證正本、印章及車輛報失電腦4 聯單影本至大林派出所交與
    沈士傑辦理尋獲手續。而具有公務員警察身分之沈士傑明知
    前來辦理上開車輛尋獲手續者乃蘇登壽，並非車主「黃金聯
    」本人，竟因與蘇登壽熟識，而與蘇志雄、蘇登壽共同基於
    行使公務員登載不實公文書、行使偽造私文書、行使偽造特
    種文書及偽造署押之概括犯意聯絡，由沈士傑以複寫方式將
    該部車輛已經警方尋獲等不實事項登載於其職務上所製作「
    高雄市政府警察局小港分局（警刑車字第023476號）車輛尋
    獲電腦輸入單」一式4 份、偵訊筆錄，並由蘇登壽偽造「黃
    金聯」署名及指印於該筆錄及上開電腦輸入單第4 聯，以表
    示黃金聯親自到案受領，並簽收警方所開出之電腦尋獲輸入
    單而具收據私文書性質之意思，再由蘇登壽接續偽造「黃金
    聯」之署名及指印在具收據性質之贓物認領保管切結書上，
    表示「黃金聯」已收受尋獲之上開自小客車之意思而偽造該
    具收據私文書性質之贓物認領保管切結書。除前開尋獲電腦
    輸入單第3 聯交付蘇登壽、第4 聯由派出所逕予留存外，第
    1 聯送交勤務指揮中心輸入電腦，第2 聯送交刑事單位作為
    偵查統計之用；至贓物認領保管切結書除1 份由蘇登壽持有
    外，另1 份交由大林派出所收執而行使之。蘇登壽再將前開
    登載不實之電腦輸入單第3 聯（證明單，未有「黃金聯」之
    署押）交給蘇志雄收執，足生損害於警察機關對於失竊車輛
    管理之正確性及黃金聯。嗣蘇志雄取得上開車輛尋獲電腦輸
    入聯單後，便持不實之電腦輸入單連同偽造之車主「黃金聯
    」國民身分證正本、印章、尋獲單，再與柯朝成（業經原審
    法院以92年度訴字第1529號判處有期徒刑4 月確定在案）共
    同基於使公務員登載不實文書之犯意聯絡，由柯朝成提供其
    身分證件，由蘇志雄至屏東監理站辦理汽車失竊註銷、新領
    牌照及過戶等手續，填載具私文書性質之汽（機）車過戶申
    請書，並蓋用偽造「黃金聯」之印章，連同該登載不實之車
    輛尋獲電腦輸入單一併向監理站承辦公務員行使之，致監理
    人員核准其汽車失竊註銷、新領牌照及過戶予柯朝成之申請
    ，將此不實之資訊登載於其職務上所掌之汽、機車車籍資料
    等文書及電腦系統上，並重新核發9S-1443 號車牌，足生損
    害於警察機關對於失竊車輛管理及監理機關對於車輛管理之
    正確性。蘇志雄藉此領得新牌後，即與柯朝成共同基於詐欺
    取財之犯意聯絡，由柯朝成於90年10月24日在高雄市三民區
    ○○○路40號，將該贓車典當與不知情之大洋當舖負責人何
    素女，使何素女陷於錯誤，而交付40萬元受當。事後蘇登壽
    及柯朝成則分別獲得3 萬元與5 萬元酬勞。嗣於91年1 月24
    日下午3 時30分許，何素女之友人蕭三國將上開自用小客車
    停放於高雄市○○區○○路687 號前時，適為柯德旺發現，
    遂報警處理。經警將沈士傑所製作之「黃金聯」尋獲筆錄上
    「黃金聯」之指印送請刑事警察局鑑定後，查出係蘇登壽之
    指印，始查知上情。
三、蘇志雄於90年12月間，以3 萬5000元之價格向綽號「陳金水
    」之不詳年籍男子買受車牌號碼D9-7170 號自用小客車1 部
    （引擎號碼AA-AN24220號，為陳震源所有，於90年12月24日
    ，在高雄市三民區○○○路507 號前失竊），並將王尚賓（
    業經原審法院以92年度訴字第1529號判處有期徒刑4 月確定
    在案）之照片黏貼於偽造「陳震源」身分證上後交與蘇登壽
    。蘇登壽乃於90年12月31日持此偽造車主「陳震源」國民身
    分證正本，前往仍在高雄市政府警察局小港分局大林派出所
    任職之沈士傑辦理尋獲手續，沈士傑明知前來辦理上開車輛
    尋獲手續者乃蘇登壽，並非車主「陳震源」本人，且蘇登壽
    亦無車輛尋獲電腦輸入單，依規定不得受理車輛尋獲手續，
    竟因與蘇登壽熟識，竟與蘇志雄、蘇登壽及另一名不詳姓名
    成年人共同承前開行使公務員登載不實公文書、行使偽造私
    文書、行使偽造特種文書及偽造署押之概括犯意聯絡，由沈
    士傑以複寫方式將該部車輛已經警方尋獲等不實事項登載於
    其職務上所製作「高雄市政府警察局小港分局（警刑車字第
    023436號）車輛尋獲電腦輸入單」一式4 份、偵訊筆錄，並
    由該不詳姓名成年人偽造「陳震源」署名及指印於該筆錄及
    上開電腦輸入單第4 聯，以表示「陳震源」親自到案受領該
    車，並簽收警方所開具之電腦輸入單而具收據私文書性質之
    意思後，再由沈士傑填具贓物認領保管單，由該不詳姓名成
    年人偽造「陳震源」之署名及指印在具收據性質之贓物認領
    保管單上，表示「陳震源」已收受尋獲之上開自小客車之意
    思而偽造該具收據私文書性質之贓物認領保管單。除前開尋
    獲電腦輸入單第3 聯交付蘇登壽、第4 聯由派出所逕予留存
    外，第1 聯送交勤務指揮中心輸入電腦，第2 聯送交刑事單
    位作為偵查統計之用；至贓物認領保管單除1 份由蘇登壽持
    有外，另1 份交由大林派出所收執而行使之。蘇登壽再將前
    開登載不實之電腦輸入單第3 聯（證明單，未有「陳震源」
    之署押）交給蘇志雄收執，足生損害於警察機關對於失竊車
    輛管理之正確性及陳震源之權益。蘇志雄再持上開不實之車
    輛尋獲電腦輸入聯單，偽造之車主「陳震源」之國民身分證
    正本、印章、尋獲單等文書至屏東監理站辦理汽車失竊註銷
    、新領牌照等手續，並偽造「陳震源」名義申請登記之汽（
    機）車各項異動登記書、汽車新領牌照登記書，持以向前開
    監理站行使，申請辦理汽車失竊註銷、新領牌照，致監理人
    員核准其申請，並將不實之資訊登載於其職務上所掌之汽機
    車車籍資料等文書及電腦系統上，並重新核發9S-4648 號車
    牌，足生損害於監理機關對於車輛管理之正確性與陳震源本
    人。蘇志雄復藉此領得新牌後，即意圖為自己不法之所有，
    邀同亦有詐欺取財不法意圖及行使偽造特種文書及偽造私文
    書之概括犯意聯絡之蘇登壽、王尚賓加入，由蘇登壽、王尚
    賓於91年1 月3 日持上開黏貼王尚賓照片之偽造「陳震源」
    國民身分證共同前往台南市○○路95巷57號冠億當鋪，將該
    贓車典當予不知情之冠億當舖負責人許展銘，使許展銘陷於
    錯誤，交付40萬元受當，並由王尚賓在買賣契約書上復偽簽
    「陳震源」之署押，而偽造「陳震源」名義之買賣契約，足
    生損害於陳震源；蘇登壽、王尚賓事後推估該車得以更高價
    格出售，故復承前犯意聯絡，先以40萬元將上開汽車贖回，
    再於91年1 月15日由王尚賓出示偽造「陳震源」國民身分證
    表示其為車主本人，另將該車售予不知情之蘇明宗，使蘇明
    宗陷於錯誤，交付46萬元受當，並由王尚賓在買賣合約書上
    再偽簽陳震源之署押，而偽造「陳震源」名義之買賣契約，
    亦足生損害於陳震源。嗣後蘇明宗再以50萬元之價格，售與
    不知情之陳弘裕（登記在陳志誠名下），而陳弘裕再以52萬
    元之價格，轉售與不知情之蕭允弟。嗣陳震源於91年1 月24
    日前往監理站辦理牌照註銷手續時，始發現其失竊之D9-717
    0 號自用小客車早經警方辦理尋獲手續並經車主領回，且已
    辦理過戶，發覺有異，經報警處理後，始查知上情。
四、宋振添（業經本院於98年5 月27日以98年度上訴字第342 號
    判決無罪確定在案）於90年1 月1 日起因調派支援而擔任高
    雄市政府警察局小港分局漢民路派出所警員，職司汽、機車
    失竊尋獲之處理。緣蘇登壽與戴明福（業經臺灣屏東地方法
    院以92年度訴字第744 號判處有期徒刑2 年3 月確定在案）
    共同謀議以合法管道漂白贓車以利銷贓，由蘇登壽辦理贓車
    尋獲手續，其二人乃與沈士傑共同基於偽造特種文書之犯意
    ，於90年11月在屏東縣潮州鎮某處，先由蘇登壽提供其本人
    照片與戴明福，供其偽造「陳有璋」（起訴書誤載為陳明璋
    ）國民身分證1 張，偽造完成後，戴明福再將前開偽造國民
    身分證與自不詳處所取得之台南市警察局車輛失竊電腦輸入
    單第1 聯影本一同交與蘇登壽，以備不時之需。蘇登壽便於
    90年11月29日晚上9 時許，前往高雄市政府警察局小港分局
    漢民路派出所，向任職該漢民路派出所不知情之警員宋振添
    辦理車牌號碼Z8-9870 號自用小客車尋獲手續。沈士傑為使
    蘇登壽順利取得車輛尋獲電腦輸入單，竟與蘇登壽、戴明福
    共同基於行使偽造私文書及偽造署押之概括犯意聯絡，推由
    沈士傑利用其與宋振添同為警察人員彼此熟識之機，打電話
    給宋振添請託協助辦理，宋振添因見同仁有此之請，不疑有
    他，乃予受理並依規定實質審查後，將其登載於其職務上所
    掌管之公文書。其後宋振添因未看見該Z8-9870 號自小客車
    開來派出所而起疑，遂又打電話向沈士傑查詢該自小客車是
    否確已尋獲，沈士傑復告知有見過該車無訛。宋振添在沈士
    傑欺瞞之下誤信為真，乃將該部車輛業經車主尋獲等不實事
    項登載於其職務上所製作「高雄市政府警察局小港分局（警
    刑車字第021103）號車輛尋獲電腦輸入單」一式4 份、偵訊
    筆錄，並由蘇登壽偽造「陳有璋」署名、指印於該筆錄及上
    開電腦輸入單第4 聯，以表示「陳有璋」親自報案尋獲該車
    ，並簽收警方所開出之電腦尋獲輸入單而具收據私文書性質
    之意思後，再由宋振添填具贓物認領保管單，由蘇登壽偽造
    「陳有璋」之署名、指印在贓物認領保管單上，表示「陳有
    璋」已收受尋獲上開自小客車之意思而偽造該具收據私文書
    性質之贓物認領保管單。除前開尋獲電腦輸入單第3 聯交付
    蘇登壽、第4 聯由派出所逕予留存外，第1 聯送交勤務指揮
    中心輸入電腦，第2 聯送交刑事單位作為偵查統計之用。另
    贓物認領保管單除1 份由蘇登壽持有外，另1 份交由漢民派
    出所收執而行使之。蘇登壽再將前開登載不實之電腦輸入單
    第3 聯（證明單，未有「陳有璋」之署押）交給戴明福收執
    ，足生損害於警察機關對於失竊車輛管理之正確性及陳有璋
    之權益。戴明福取得電腦尋獲輸入單後，支付蘇登壽1 萬元
    報酬，並以該電腦尋獲輸入單為該車來源合法之證明文件，
    將小客車以15萬元之售價，轉售黃明春（卷內年籍不詳）。
    嗣因小港分局發現有異，並將宋振添所受理之陳有璋尋獲筆
    錄上「陳有璋」之指印送請刑事警察局鑑定後，查出係蘇登
    壽之指印，始查知上情。
五、蘇志雄為以合法管道漂白贓車以利銷贓，乃委託蘇登壽辦理
    贓車尋獲手續，並將偽造之「劉國安」國民身分證1 張及印
    章1 只交與蘇登壽。蘇登壽便於91年2 月3 日晚上10時許，
    偕同佯稱為車主「劉國安」之不詳姓名成年男子前往屏東縣
    警察局內埔分局赤山派出所，向警員林來福（業經臺灣屏東
    地方法院以93年度訴字第408 號判處有期徒刑2 年，緩刑 5
    年確定在案）辦理車牌號碼ZJ-6483 號自用小客車尋獲手續
    ，而具有公務警察之身分之林來福，為使蘇登壽順利取得車
    輛尋獲電腦輸入單，竟與蘇登壽、蘇志雄及該名不詳姓名成
    年男子共同基於行使公務員登載不實公文書、行使偽造私文
    書、行使偽造特種文書及偽造署押之概括犯意聯絡，由林來
    福以複寫方式將該部車輛已經警方尋獲等不實事項登載於其
    職務上所製作「屏東縣警察局（屏警刑車字第004918號）車
    輛尋獲電腦輸入單」一式4 份、偵訊筆錄，並由不詳姓名男
    子偽造「劉國安」簽名於該筆錄及上開電腦輸入單第4 聯，
    以表示「劉國安」親自到案受領該車，並簽收警方所開出之
    電腦尋獲輸入單而具收據私文書性質之意思，再將尋獲電腦
    輸入單第3 聯交付蘇登壽、第4 聯由派出所逕予留存外，第
    1 聯送交勤務指揮中心輸入電腦，第2 聯送交刑事單位作為
    偵查統計之用而行使之。蘇登壽再將前開登載不實之電腦輸
    入單第3 聯（證明單，未有「劉國安」之署押）交給蘇志雄
    收執，足生損害於警察機關對於失竊車輛管理之正確性及劉
    國安之權益。
六、嗣蘇志雄見蘇登壽已與員警林來福建立聯繫，遂委託蘇登壽
    與員警林來福另接洽辦理YZ-6700 號自小客車尋獲手續，蘇
    登壽遂承上開之行使公務員登載不實公文書、偽造私文書及
    偽造署押概括犯意，而與員警林來福約定辦理尋獲手續之時
    間後，蘇志雄便另委由不詳姓名成年男子佯稱為車主「柯德
    旺」，而單獨於91年2 月7 日至屏東縣警察局內埔分局赤山
    派出所辦理車牌號碼YZ-6700 號自用小客車尋獲手續，而林
    來福為使該名佯稱車主「柯德旺」之男子順利取得車輛尋獲
    電腦輸入單，竟又與蘇登壽、蘇志雄及該名不詳姓名成年男
    子共同基於行使公務員登載不實公文書之概括犯意聯絡，由
    林來福以複寫方式將該部車輛已經警方尋獲等不實事項登載
    於其職務上所製作「屏東縣警察局（屏警刑車字004920號）
    車輛尋獲電腦輸入單」一式4 份、偵訊筆錄。林來福除將第
    3 聯交付佯稱「柯德旺」之男子、第4 聯逕予留存外，另將
    第1 聯送交勤務指揮中心輸入電腦，第2 聯送交刑事單位作
    為偵查統計之用而行使之，足生損害於警察機關對於失竊車
    輛管理之正確性。嗣佯稱「柯德旺」之男子，以尋獲YZ-670
    0 號自用小客車為由，重新向監理機關領9S-7213 號車牌使
    用，該車於91年2 月17日晚上11時5 分許，行經高雄市左楠
    煉油廠大門，因超速違規為警逕行舉發，柯德旺本人接獲舉
    發違規通知單，先後向監理、警察機關查詢、報案始知上情
    。
七、蘇登壽因受戴明福委託，辦理車牌號碼E4-1422 號自小客車
    （引擎號碼：BORV430WJ000847 ，車主許黃秀讓所有，於90
    年3 月22日上午7 時50分許，在高雄縣鳳山市鎮○街114 號
    前失竊）之尋獲手續，便於91年4 月9 日持戴明福交付許黃
    秀讓之駕照（與自小客車一同失竊），偕同女友王淑華前往
    高雄縣政府警察局林園分局大寮派出所，向警員劉仁明辦理
    手續（王淑華、劉仁明分別經原審法院92年訴字第2095號判
    處有期徒刑1 年2 月、緩刑4 年及1 年10月、緩刑5 年確定
    在案）。而具有公務員警察身分之劉仁明明知前來辦理上開
    車輛尋獲手續者並非車主「許黃秀讓」本人，竟與蘇登壽、
    王淑華、戴明福共同基於行使公務員登載不實公文書、偽造
    私文書及偽造署押之概括犯意聯絡，由劉仁明以複寫方式將
    該部車輛已經車主自行尋獲等不實事項登載於其職務上所製
    作「高雄縣警察局車輛尋獲通報單」一式4 份、偵訊筆錄，
    並由王淑華偽造「許黃秀讓」署名、指印於該筆錄及上開電
    腦輸入單第4 聯，以表示「許黃秀讓」親自報案尋獲該車，
    並簽收警方所開出之電腦尋獲輸入單而具收據私文書性質之
    意思後，再由劉仁明填具贓物認領保管單，由王淑華偽造「
    許黃秀讓」之署名在具收據性質之贓物認領保管單上，表示
    「許黃秀讓」已收受尋獲之上開自小客車之意思而偽造該具
    收據私文書性質之贓物認領保管單。除前開尋獲電腦輸入單
    第3 聯交予蘇登壽、第4 聯由分駐所逕予留存外，第1 聯送
    交勤務指揮中心輸入電腦，第2 聯送交刑事單位作為偵查統
    計之用；至贓物認領保管單據除1 份由蘇登壽持有外，另 1
    份交由大寮分駐所收執而行使之。蘇登壽再將前開登載不實
    之電腦輸入單第3 聯（證明單，未有「許黃秀讓」之署押）
    交給戴明福收執，足生損害於警察機關對於失竊車輛管理之
    正確性及許黃秀讓之權益。嗣因許黃秀讓得知其所有自小客
    車業經報案尋獲，而知有異，始報警循線查獲。
八、案經法務部調查局高雄市調查站、南部地區機動工作組及高
    雄市政府警察局左營分局、小港分局報請臺灣高雄地方法院
    檢察署檢察官偵查起訴暨臺灣高雄地方法院檢察署檢察官、
    臺灣屏東地方法院檢察署檢察官移送併辦。
    理  由
一、被告以外之人於審判外之陳述，雖不符刑事訴訟法第159 條
    之1 至第159 條之4 之規定，而經當事人於審判程序同意作
    為證據，法院審酌該言詞陳述或書面陳述作成時之情況，認
    為適當者，亦得為證據，同法第159 條之5 第1 項有明文規
    定。茲查本判決所引用關於陳述之卷證資料，除原已符同法
    第159 條之1 至第159 條之4 規定及法律另有規定等傳聞法
    則例外規定，而得作為證據外，其餘關於陳述之卷證資料，
    業經當事人（其中被告沈士傑經合法傳喚，因無正當理由不
    到庭而未表示同意，然亦未以書狀聲明異議）於本院準備程
    序時，表示對本判決所引本屬傳聞證據部分，均同意作為證
    據。本院斟酌上開證據並無違法取得之情事，亦無證明力明
    顯過低之情形，認為作為認定本件被告有無犯罪之證據亦屬
    適當，是均得採為本件論斷之證據。
二、訊據上訴人即被告蘇登壽對於上揭犯罪事實均坦承不諱（見
    本院卷第136-137 、175 、207-216 、217 頁）；而上訴人
    即被告沈士傑經本院合法傳喚無正當理由不到庭（見本院卷
    第157 頁送達證書），惟據其前所提出之書狀則已聲明認罪
    在案（見本院卷第114 頁）。經查，上開犯罪事實除均業據
    被告蘇登壽及沈士傑坦認在案外：
  (一)其中犯罪事實二、三部分：
  1.業經判決確定之同案被告柯朝成、王尚賓於原審審理時之供
    述及證人柯德旺、蕭三國、黃金聯、謝正富、陳震源於警詢
    之證述、證人即同案被告蘇志雄警詢、偵訊之證述及證人即
    大洋當鋪負責人何素女於警、偵及原審審理中之證述，均與
    上開被告所為之自白，互核相符；且有車牌號碼Q4-0467 車
    輛失竊證明單、車牌號碼YZ-6700 自小客車汽車新領牌照登
    記書影本、車輛竊盜、車牌失竊資料個別查詢報表、車牌號
    碼9S -1443及9S-4 648自小客車汽車新領牌照登記書影本、
    大洋當鋪典當登記簿節本、車牌號碼9S-4648 自小客車汽車
    買賣合約書影本、大林派出所90年10月18日、同年12月31日
    贓物認領保管切結書影本、詢問筆錄影本、高雄市政府警察
    局小港分局尋獲車輛（車牌號碼D9-7170 、Q4-0467 ）電腦
    輸入單影本等件在卷（警2 卷第21頁- 第25頁、第27頁- 第
    31頁、第39頁- 第42頁、第54頁- 第55頁、第57頁- 第59頁
    、第63頁- 第66頁、第85頁- 第86頁；警3 卷第16頁- 第17
    頁、第25頁、第27頁、第41頁、第47頁、第73頁；偵4-1 卷
    第99頁- 第100 頁；偵7 卷第22頁- 第25頁、第31頁- 第32
    頁、第42頁；原審院卷四第114 頁- 第119 頁），足見被告
    沈士傑、蘇登壽2 人共同行使公務員職務上登載不實文書之
    事實，已甚顯明。
  2.被告沈士傑於90年10月18日、同年12月31日先後受理前揭報
    案後所製作贓物認領保管切結書、詢問筆錄、尋獲車輛電腦
    輸入單，其中90年10月18日製作贓物認領保管切結書、詢問
    筆錄、尋獲車輛電腦輸入單上偽冒車主黃金聯之人所蓋指紋
    經送鑑結果與內政部警政署刑事警察局檔存被告蘇登壽指紋
    卡左拇指指紋相符；而同年12月31日製作詢問筆錄上「陳震
    源」署名處之指紋，復與內政部警政署刑事警察局檔存陳震
    源、沈士傑、蘇登壽指紋卡之指紋比對結果均不符，分別有
    高雄市政府警察局91年2 月5 日(91)高市警鑑三字第910000
    7282號鑑驗通知書、內政部警政署刑事警察局91年3 月7 日
    、同年5 月3 日刑紋字第0910043149、0000000000號鑑驗書
    各1 份存卷可佐（警2 卷第61頁、第73頁- 第83頁；警3 卷
    第30頁），足見被告沈士傑於90年10月18日製作贓物認領保
    管切結書、詢問筆錄、尋獲電腦輸入單上偽造「黃金聯」指
    紋之人確為被告蘇登壽無訛；而被告沈士傑於90年12月31日
    製作詢問筆錄上「陳震源」署名處之指紋印非陳震源本人所
    有，顯見車主陳震源並未到場，核與被告沈士傑、蘇登壽所
    述辦理車輛尋獲手續之情節相符，亦見被告沈士傑、蘇登壽
    2 人此部分行使公務員職務上登載不實之文書犯行，其2 人
    已有共同犯意聯絡及行為分擔亦甚明確。
  3.按車主或受委託人主動向警察機關報案尋獲失竊車輛，應和
    車主回現場勘查後，製作筆錄、填製尋獲4 聯單及贓物領據
    。受理員警初步應確定車子是車主的，通常會要求提出報案
    時所持失竊4 聯單之第3 聯，若第3 聯遺失，會查詢失竊資
    料；再核對車主身分證，若為代理的情形，亦應於筆錄上註
    明報案人與車主之關係；最後再開立尋獲證明、填製贓物認
    領保管單。失竊4 聯單中，第1 聯送勤指中心由執勤員或作
    業員輸入（先傳真再補送）或由受理人員線上輸入、第2 聯
    送分局3 組、第3 聯交報案人、第4 聯受理單位存查之流程
    ，業經證人即高雄市政府警察局刑警大隊偵查員謝東呈證述
    在卷外，並有其所提供警察機關分駐（派出）所常用勤務執
    行程序彙編及各項警察勤務法規、內部工作聯繫要點等附卷
    可憑（見原審卷四第36頁- 第39頁、第58頁- 第59頁、本院
    卷第144-154 頁），足見警員在其所職掌之「車輛尋獲電腦
    輸入單之登載」製作前仍需先為實質上之調查領車時之車主
    或代理人之真實身分，始會開立尋獲證明及填製贓物認領保
    管單，合先敘明。
  4.本件被告沈士傑身為派出所警員，為民眾辦理車輛尋獲手續
    、登錄、填記資料均為其平日公務範圍，對於前揭規定自當
    知之甚詳。然其事先既明知車主黃金聯、陳震源並未到場，
    而報案尋獲人蘇登壽90年10月18日辦理車牌號碼Q4-0467 號
    自小客車尋獲手續所持又係應由受報單位存查之失竊4 聯單
    之第4 聯，竟仍予以受理，並任由蘇登壽及佯稱「陳震源」
    之男子在詢問筆錄、贓物認領保管切結書及尋獲車輛電腦輸
    入單上偽造「黃金聯」與「陳震源」之署押，顯見被告沈士
    傑主觀上已明知前揭小客車原車主均未尋獲車輛，仍與被告
    蘇登壽共同基於犯意聯絡，將前揭小客車已尋獲之不實事項
    登載於其公務上所掌之公文書，並交警局保管或交予被告蘇
    登壽等情，已甚明確。
  5.綜上所述，被告沈士傑、蘇登壽此部分犯罪事證明確，犯行
    均堪認定。
  (二)關於被告沈士傑、蘇登壽犯罪事實四部分：
    被告蘇登壽於90年11月29日持偽造「陳有璋」之身分證，至
    高雄市政府警察局小港分局漢民派出所辦理尋獲手續，並由
    被告沈士傑透過與熟識之同事宋振添，而事先打電話向不知
    情之宋振添請託要求其協助辦理，而宋振添經實質審查後，
    雖發覺有疑向被告沈士傑查詢Z8-9870 號自小客車是否果真
    已尋獲，惟被告沈士傑則向其佯稱確有見過該車，以釋其疑
    ，致不知情之宋振添將「車牌號碼Z8-9870 號自小客車業經
    車主陳有璋尋獲」之不實事項登載於其職務上所製作詢問筆
    錄、車輛尋獲電腦輸入單、贓物認領保管單，而被告蘇登壽
    復偽造「陳有璋」之署押於贓物認領保管單上之事實，業據
    被告沈士傑、蘇登壽均於本院前審更審時供承不諱（本院前
    審更(一)卷第103 頁、155 頁反面、156 頁），核與證人陳有
    璋於警詢之證述及業經本院前審判決無罪確定之同案被告宋
    振添於原審審理時之陳述相符（見原審一卷第84-85 頁、原
    審三卷第69-70 頁、原審四卷第288 頁），並有90年11月29
    日漢民派出所詢問筆錄、贓物認領保管單影本、台南市警察
    局車輛失竊電腦輸入單影本、車牌號碼Z8-9870 自小客車車
    籍作業系統查詢資料、車輛尋獲電腦輸入單附卷可考（見警
    4 卷第1 頁- 第3 頁、第9 頁、第13頁- 第14頁；偵9 卷第
    6 頁；原審三卷42頁）；又高雄市政府警察局小港分局漢民
    派出所90年11月29日「陳有璋」詢問筆錄、贓物認領保管單
    上指紋，經鑑驗結果與內政部警政署刑事警察局檔存蘇登壽
    指紋卡之左拇指指紋相符，有內政部警政署刑事警察局91年
    10月29日、同年11月1 日刑紋字第0910299396、0000000000
    號鑑驗書存卷可考（見警4 卷第6 頁、偵10-1卷第19頁），
    故被告沈士傑、蘇登壽2 人此部分之自白核與事實相符。是
    被告沈士傑、蘇登壽2 人此部分犯行亦洵堪認定。
  (三)關於被告蘇登壽犯罪事實五、六、七部分：
    除被告蘇登壽業已於本院審理均供承不諱外（如上所述），
    復核與證人劉國安警詢之證述及證人王淑華、王文志、林來
    福分別於警詢、偵訊之證述相符，並有屏東縣警察局內埔分
    局赤山派出所91年2 月3 日詢問筆錄（記載被詢問人劉國安
    ）、尋獲電腦輸入單、ZJ-6483 自小客車車籍作業系統查詢
    、車輛失竊作業查詢在卷可稽（分別詳見本院另予調取影印
    之臺灣屏東地方法院檢察署91年度偵字第4671號影卷、屏東
    縣警察局內埔分局91年8 月13日內警分刑字第0910011850號
    影卷）。故被告蘇登壽此部分之犯罪事證亦甚明確，其此部
    分犯行洵堪認定。
三、論罪部分：
（一）新舊法比較：
      按被告沈士傑、蘇登壽行為後，刑法已於94年2 月2 日修
      正公佈，並於95年7 月1 日施行；且戶籍法於97年5 月30
      日修正施行。而比較新舊法時應就罪刑有關之共犯、未遂
      犯、想像競合犯、牽連犯、連續犯、結合犯，以及累犯加
      重、自首減輕暨其他法定加減原因（如身份加減）與加減
      例等一切情形，綜其全部罪刑之結果而為比較（最高法院
      95年5 月23日刑事庭第8 次會議決議參照），茲將本件相
      關之新舊法比較臚列如下：
   1、關於戶籍法之修正：
      97年5 月30日修正施行之戶籍法第75條第1 項、第2 項，
      另就偽造身分證、行使偽造身分證增訂罰責，經比較新舊
      法，以舊法即刑法第216 條、第212 條之規定，較有利於
      被告蘇登壽。
   2、關於刑法之修正：
   （1）就公務員定義之修正：
        修正前刑法第10條第2 項規定：「稱公務員者，謂依法
        令事公務之人員」，修正後則規定：稱公務員者，謂下
        列人員：一、依法令服務於國家、地方自治團體所屬機
        關而具有法定職務權限，以及其他依法令從事於公共事
        務，而具有法定職務權限者。．．．」，是刑法上公務
        員之定義已較修正前嚴格，而貪污治罪條例第2 條前段
        原規定：「依法令從事公務之人員，犯本條例之罪者，
        依本條例處斷」。修正後則規定：「公務員犯本條例之
        罪者，依本條例處斷」。本件被告沈士傑上開犯罪時係
        擔任高雄市政府警察局小港分局大林派出所警員，為依
        法令服務於地方自治團體高雄市政府所屬機關而具有法
        定職務權限之人員，故無論依新舊法均符合刑法第10條
        第2 項定義之公務員，自應適用修正後之規定。
   （2）就法定罰金刑最低刑度之變更：
        刑法第339 條第1 項、第212 條均有得科或併科罰金之
        相關規定，依修正前刑法第33條第5 款規定罰金數額應
        為銀元1 元以上；然修正後刑法第33條第5 款提高罰金
        數額為新臺幣1,000 元以上，並以百元計算之。是以該
        罪修正後關於有期徒刑、拘役等自由刑雖未加以變更，
        惟就罰金數額下限則予以提高，故修正後之法律效果對
        行為人而言較屬不利。準此，應以修正前之規定對於本
        件被告較為有利。
   （3）就連續犯條文之變更：
        修正前刑法第56條「連續數行為而犯同一之罪名者，以
        一罪論。但得加重其刑至二分之一」。修正後已刪除連
        續犯之規定，此刪除雖非犯罪構成要件之變更，但顯已
        影響行為人刑罰之法律效果，自屬法律有變更，依新法
        第2 條第1 項規定，比較新、舊法結果，仍應適用較有
        利於被告沈士傑、蘇登壽之行為時法律即舊法論以連續
        犯。
   （4）就牽連犯條文之變更：
        修正前刑法第55條後段：「犯一罪而其方法或結果之行
        為犯他罪者，從一重處斷。」修正後之刑法刪除第55條
        關於牽連犯之規定。則所犯各罪應依數罪併罰之規定分
        論併罰。比較新舊法之規定，以修正前之規定較有利於
        被告沈士傑、蘇登壽。
   （5）共同正犯之適用：
        修正後刑法第28條將「實施」修正為「實行」，其中「
        實施」一語，涵蓋陰謀、預備、著手及實行之概念在內
        ，其範圍較廣；而「實行」則著重於直接從事犯罪事實
        之行為，其範圍較狹，是修正後刑法共同正犯之範圍已
        有限縮，排除陰謀犯、預備犯之共同正犯。新舊法就共
        同正犯之範圍既因此而有變動，自屬犯罪後法律有變更
        ，而非僅屬純文字修正，經比較結果，以修正後刑法有
        利於被告沈士傑、蘇登壽。
   （6）累犯：
        依最高法院95年度第8次及95年度第21次刑事庭會議決
        議意旨，如受有期徒刑之執行完畢，於五年內故意再犯
        有期徒刑以上之罪，無論依修正前刑法第47條或修正後
        第47條第1 項之規定均構成累犯，即無有利或不利之情
        形，於刑法修正施行後法院為裁判時，無庸為新、舊法
        之比較。惟個案如有其他應依刑法第2 條第1 項之規定
        為新、舊法之比較情形時，依綜其全部罪刑之結果而為
        比較後，整體適用法律（最高法院97年度第2 次刑事庭
        會議決議意旨參照）。茲查，被告沈士傑行為後之法律
        ，既非較為有利，則就本件個案整體比較而言，應適用
        修正前刑法第47條規定為宜。
   3、綜上比較，本件應一體適用修正前刑法規定，對被告沈士
      傑、蘇登壽較為有利。至於從刑（沒收）部分，則依其主
      刑適用之法律定其應適用之法律。
（二）被告沈士傑部分（即犯罪事實二、三、四部分）：
   1、按在詢問筆錄簽名及按捺指印，僅係表示受詢問人及在場
      人人格同一性之證明，除此之外，並無其他法律上之用意
      ，自應單純構成偽造署押罪；又車輛尋獲電腦輸入單固為
      警方職務上製作之公文書，惟車主在車輛尋獲電腦輸入單
      第4 聯、贓物認領保管單上偽造簽名及指印，乃表示簽收
      車輛尋獲電腦輸入單、尋獲自小客車之意思，具收據之性
      質，在其上偽造他人之簽名及署押，乃係偽造私文書之部
      分行為。
   2、被告沈士傑明知被告蘇登壽及其攜同到場之不詳男子並非
      車主「黃金聯」、「陳震源」，且亦無車輛尋獲之事實，
      卻仍製作不實警詢筆錄、車輛尋獲電腦輸入聯單、贓物認
      領保管單持以行使，並分由蘇登壽、不詳男子於警詢筆錄
      偽造「黃金聯」、「陳震源」之署押，再由蘇志雄持車輛
      尋獲單向監理機關行使，以換領新牌贓物認領保管單持以
      行使，並任由蘇登壽於警詢筆錄偽造「陳有璋」之署押，
      由蘇登壽持車輛尋獲單向監理機關行使，並換發新牌等行
      為，係犯刑法第216 條、第213 條行使公務員明知為不實
      事項而登載公文書罪、刑法第216 條、第210 條行使偽造
      私文書罪、第217 條偽造署押罪。其任由被告蘇登壽、不
      詳男子偽造「黃金聯」、「陳震源」、「陳有璋」之署押
      為偽造贓物認領保管單、車輛尋獲電腦輸入聯單第4 聯此
      等具收據性質私文書之部分行為，而偽造前述私文書及公
      務員登載不實文書之低度行為又為行使之高度所吸收，均
      不另論罪。又被告沈士傑向不知情之宋振添偽稱車輛已尋
      獲，致宋振添製作不實警詢筆錄、車輛尋獲電腦輸入聯單
      ，惟按「車輛尋獲電腦輸入聯單」，乃警員在其所職掌之
      「車輛尋獲電腦輸入單之登載」製作前仍需為實質上之審
      查，已如前二、(一)、3 所述（本判決第14頁），且當時被
      告沈士傑亦非任職於漢民路派出所，該部分亦無刑法第21
      3 條之公務員登載不實罪，故被告沈士傑、蘇登壽此部分
      不另構成刑法第213 條及第214 條之公務員登載不實及使
      公務員登載不實罪，附此敘明。被告沈士傑就前揭行使公
      務員登載不實文書罪、行使偽造私文書及行使特種文書罪
      部分，其中犯罪事實二部分與被告蘇登壽及已判決確定之
      同案被告蘇志雄；犯罪事實三部分與被告蘇登壽、已判決
      確定之同案被告蘇志雄及年籍不詳之成年男子；犯罪事實
      四部分與被告蘇登壽及另案之戴明福間，分別有犯意聯絡
      及行為分擔，均為共同正犯。又其與被告蘇登壽及不詳成
      年男子等人共同分別於90年10月18日、同年11月29日、同
      年12月31日接續偽造贓物認領保管單、車輛尋獲電腦輸入
      聯單第4 聯等私文書，並持以行使等行為，各係於密切接
      近之時間及同地實施，且各侵害同一法益，各行為之獨立
      性極為薄弱，依一般社會健全觀念，在時間差距上難以強
      行分割，應視為數個舉動之接續實施，各合為包括之一行
      為予以評價，應各論以接續犯行使偽造私文書一罪。
   3、被告沈士傑先後多次為公文書登載不實（包括車輛尋獲筆
      錄、車輛尋獲電腦輸入單）、行使偽造私文書（指由被告
      蘇登壽、不詳男子偽造「黃金聯」、「陳震源」、「陳有
      璋」署押於贓物認領保管單、車輛尋獲電腦輸入聯單第 4
      聯）、偽造署押（指由被告蘇登壽、不詳男子偽造「黃金
      聯」、「陳震源」、「陳有璋」署押於詢問筆錄）等犯行
      ，各時間緊接，方法相同，所犯又屬構成要件相同之罪名
      ，顯係基於概括犯意反覆為之，應依修正前刑法連續犯之
      規定，各論以一連續公文書登載不實罪、連續行使偽造私
      文書罪、連續偽造署押罪，並依法加重其刑。被告沈士傑
      所犯連續行使公務員登載不實公文書罪、連續行使偽造私
      文書罪、連續偽造署押之各罪間（即犯罪事實二、三、四
      部分，其中部分並無公務員登載不實罪），有方法結果之
      牽連關係，應從一重之連續行使公務員登載不實公文書罪
      處斷（犯罪事實二、三、四）。又被告沈士傑前因妨害自
      由案件，經原審法院以85年度易字第5423號判處有期徒刑
      5 月確定，甫於86年4 月25日易科罰金執行完畢，有臺灣
      高等法院被告前案紀錄表1 份在卷可稽，其於前開有期徒
      刑執行完畢後5 年內，故意再犯本件有期徒刑以上之罪，
      應依修正前刑法第47條第1 項之規定論以累犯，加重其刑
      ，並就其所犯連續行使公務員登載不實公文書罪部分，遞
      予加重其刑。另被告沈士傑90年11月29日為使蘇登壽順利
      取得車輛尋獲電腦輸入單，而與蘇登壽、戴明福所為之行
      使偽造私文書及偽造署押部分犯行（即犯罪事實四），雖
      未據公訴人起訴載明於起訴書，然此部分既經共同被告蘇
      登壽及前揭證人陳述明確，並與前揭行使公務員登載不實
      等各罪之有罪部分，有起訴效力所及之連續犯裁判上一罪
      關係，依審判不可分之原則，爰一併審理。
（三）被告蘇登壽部分（即犯罪事實二至七部分）：
   1、核被告蘇登壽所為，係犯刑法第216 條、第212 條行使偽
      造特種文書罪（被告蘇登壽行使偽造「黃金聯」、「陳震
      源」、「劉國安」國民身分證部分；又身分證正本均未扣
      案，該偽造身分證正本未扣案，無從鑑定其上內政部公印
      文是否為偽造）、第212 條偽造特種文書罪（偽造「陳有
      璋」國民身分證部分，因身分證正本未扣案，無從鑑定其
      上內政部公印文是否為偽造）、第216 條、第213 條之行
      使公務員登載不實文書罪（車輛尋獲電腦輸入單部分）、
      第216 條、第210 條之行使偽造私文書（偽造具收據性質
      之贓物認領保管單、車輛尋獲電腦輸入單第4 聯及共同被
      告王尚賓偽造與冠億當鋪負責人許展銘及蘇明宗之「陳震
      源」名義的買賣契約部分）、第217 條偽造署押罪（警詢
      筆錄部分）及第339 條第1 項詐欺取財罪（指將陳震源失
      竊小客車先後轉售予不知情之冠億當鋪負責人許展銘及蘇
      明宗）。被告蘇登壽偽造「黃金聯」、「陳有璋」或推由
      共犯不詳男子、王淑華偽造「陳震源」、「劉國安」、「
      許黃秀讓」上開署押之行為，乃為偽造私文書之部分行為
      ，又偽造前述私文書及公務員登載不實文書之低度行為亦
      均為行使之高度行為所吸收，均不另論罪。
   2、更正起訴法條部分：
      刑法上所謂變造文書，指無製作權者，不變更原有文書之
      本質，擅自就他人所製作之真正文書，加以改造而變更其
      內容而言；倘該文書之本質已有變更，或已具有創設性時
      ，即屬偽造，而非變造（最高法院92年度台上字第6838號
      判決意旨參照）。本件被告蘇登壽持以辦理車輛尋獲手續
      之車主陳震源、陳有璋國民身分證係屬偽造，經被告蘇登
      壽坦承不諱，核與證人即共同被告蘇志雄證述相符，故前
      開2 張身分證係從無到有而具有創設性，縱另在國民身分
      證上黏貼同案被告王尚賓、蘇登壽照片，亦屬偽造而非變
      造；又按於契約書出賣人欄上簽名，係表示同意契約文書
      上所載出售該物之意，是於該買賣契約書上偽造他人簽名
      ，係無製作權人冒用他人名義製作具一定意思或法律上意
      義之私文書，應為偽造私文書行為，而非僅偽造署押。起
      訴意旨認被告蘇登壽行使前揭身分證，係構成刑法第 216
      條、第212 條行使變造特種文書，及認被告在買賣契約書
      上偽造他人簽名部分係犯刑法第217 條之偽造署押罪，均
      尚有誤會。惟「偽造」或「變造」特種文書適用之法條均
      為刑法第212 條，自無變更已起訴法條問題。又偽造署押
      本為偽造私文書之部分行為，為起訴效力所及問題，非基
      本事實同一之變更起訴法條問題，爰均不另變更起訴法條
      ，附此敘明。
   3、被告蘇登壽就前揭犯罪事實二、三及四之共同正犯部分，
      除已如上就關於沈士傑所述，茲不再贅述，其中關於詐欺
      取財部分另再與王尚賓間，有犯意聯絡及行為分擔，為共
      同正犯。至犯罪事實五至七部分，則分別與林來福、蘇志
      雄及佯稱「劉國安」之不詳姓名成年男子；林來福、蘇志
      雄及佯稱「柯德旺」之不詳姓名成年男子；劉仁明、蘇志
      雄、戴明福及王淑華間，各有犯意聯絡及行為分擔，均為
      共同正犯。
   4、被告蘇登壽分別於90年10月18日、同年11月29日、同年12
      月31日、91年2 月3 日、91年4 月9 日由本人或推由不詳
      男子或王淑華接續偽造並行使贓物認領保管單、車輛尋獲
      電腦輸入聯單及買賣契約書等私文書，並持以行使等行為
      ，各係於密切接近之時間及同地實施，且各侵害同一法益
      ，各行為之獨立性極為薄弱，顯係完成尋獲各該車輛程序
      之同一犯意下之接續行為，依一般社會健全觀念，在時間
      差距上難以強行分割，應視為數個舉動之接續實施，各合
      為包括之一行為予以評價，應各論以接續犯行使偽造私文
      書一罪。
   5、被告蘇登壽所犯行使偽造特種文書、行使公務員登載不實
      文書、偽造私文書、詐欺取財及偽造署押等犯行，各時間
      緊接，所犯構成要件相同，顯係基於概括犯意反覆為之，
      為連續犯，應依修正前刑法第56條規定各論以一連續行使
      變造特種文書、連續行使公文書登載不實罪、連續行使偽
      造私文書罪、連續詐欺取財罪及連續偽造署押罪，並各加
      重其刑。又其所犯前揭各罪間，有方法目的之牽連關係，
      應依修正前刑法第55條後段規定，從一重之連續行使公務
      員登載不實文書罪處斷。
   6、公訴人雖未就被告蘇登壽於90年10月18日、同年11月29日
      、同年12月31日前往派出所辦理車輛尋獲手續時，有親自
      或推由他人在具收據性質之贓物認領保管單上偽造「黃金
      聯」、「陳震源」、「陳有璋」簽名、指印之偽造私文書
      犯行，及事實五、六、七所示行使公務員登載不實事項於
      公文書、偽造私文書、偽造署押犯行（即臺灣屏東地方法
      院檢察署91年度偵字第4553、4671號、高雄地方法院檢察
      署92年度偵字第13280 號移送併辦部分）於起訴書犯罪事
      實欄中敘明，惟該部分行為與已敘及部分，有修正前刑法
      第56條連續犯之裁判上一罪關係，為起訴效力所及，本院
      自得併予審理。
四、原審據以論處被告沈士傑、蘇登壽上開罪刑，固非無見；惟
    查：(一)被告沈士傑犯行使公務員登載不實罪（犯罪事實二、
    三）部分，其時間均在96年4 月24日以前，依中華民國96年
    罪犯減刑條例（下稱減刑條例）第2 條第1 項第3 款規定，
    應減其刑度二分之一，原審固對該部分諭知有期徒刑1 年 7
    月，然依上開規定，仍在得減刑之列，原審就此部分漏未依
    法減其刑度，於法自有未合。(二)被告沈士傑90年11月29日與
    共同被告蘇登壽等人共犯行使偽造私文書等部分（犯罪事實
    四），雖未經公訴人起訴，然為起訴效力所及，自應一併審
    理，原審漏未審酌，亦有未恰。(三)被告蘇登壽90年11月29日
    行使偽造私文書等部分與被告沈士傑間，具有犯意聯絡及行
    為分擔，均為共同正犯，已如前述，原審對此部分漏未審酌
    ，尚有未恰。(四)原判決就附表1-所示偽造黃金聯之印章 1
    只，既對於蘇登壽論以應依共犯連帶責任原則，而援引刑法
    第219 條規定宣告沒收（原判決第38頁第20-21 行），惟主
    文第3 項於蘇登壽罪刑項下，則漏未就附表編號1-所示偽
    造黃金聯之印章1 只，併為沒收之宣告，同有未當。檢察官
    上訴意旨以原判決漏未依減刑條例，就被告二人所宣告之刑
    予以減刑二分之一，指摘原判決此部分未臻妥適，其中關於
    被告沈士傑部分為有理由；至被告蘇登壽部分，則無理由（
    詳下所述）。及被告二人上訴意旨均以原審量刑過重，指摘
    原判決不當，雖未指摘及此，惟原判決既亦有前揭可議之處
    ，自應由本院將原判決關於上開部分撤銷改判，另被告沈士
    傑所定應執行刑部分，因原判決關於被告沈士傑共同行使偽
    造公文書罪部分，業經最高法院駁回其上訴而確定，本院固
    不再審理，惟關於其共同連續行使公務員登載不實罪部分，
    既經本院撤銷改判，則原判決關於據此定其應執行刑部分，
    即乏其基礎，自應一併予以撤銷，而俟本罪亦經確定後，再
    由執行檢察官聲請定其應執行之刑，附此敘明。爰審酌被告
    沈士傑身為警務人員，不知奉公守法，竟因受他人請託，即
    對執掌車輛尋獲業務蓄意為不實登載及以不實之訊息告知其
    不知情同事登載公務員職務上之不實文書，讓不法之徒得以
    有機可乘，行為誠屬不該，惟念犯後已坦承犯行，亦未藉此
    從中獲利，惡性尚非重大等一切情狀，茲酌情量處有期徒刑
    1 年6 月。又被告沈士傑所犯本件共同連續行使公務員登載
    不實文書罪部分，其犯罪時間係在96年4 月24日以前，符合
    減刑條件，併依中華民國96年罪犯減刑條例第2 條第1 項第
    3 款規定，減其刑期二分之一為有期徒刑9 月。另被告蘇登
    壽因受被告蘇志雄、共犯戴明福之託，為取得車輛尋獲輸入
    聯單，行使偽造之證件，冒名申辦尋獲手續，嚴重損害車主
    權益，又更深入贓車漂白販售之犯罪結構，與同案被告王尚
    賓一同出面先後販售贓車予不知情之冠億當鋪負責人許展銘
    、蘇明宗，而實施詐欺取財犯行，行為誠屬不當，惟念及其
    坦承全部犯行暨其犯罪目的、手段等一切情狀，乃酌情處以
    有期徒刑1 年10月。又其犯罪時間雖在96年4 月24日以前，
    惟其因與詐欺取財罪有牽連犯關係，且所處之宣告刑既已逾
    1 年6 月，是依減刑條例第3 條第1 項第15款規定，自不得
    予以減刑。再查，被告蘇登壽前雖曾於92年間因贓物罪，經
    本院以92年上易字第1499號判處有期徒刑5 月確定，於93年
    3 月30日易科罰金執行完畢，有其臺灣高等法院被告全國前
    案紀錄表1 份附卷可稽，此次雖再犯本件行使公務員登載不
    實文書罪，固有不該，惟已坦認全部犯行，並表示願意支付
    國庫一定金額，顯見被告犯後確深具悔意；又被告現已在將
    達工程有限公司任職，有其提出之該公司員工職務證明書在
    卷可憑，足見其現有正當工作，是其經本件偵審程序及科刑
    宣告之教訓後，應知警惕而無再犯之虞，本院因認其所宣告
    之刑暫不執行為適當，且本件「宣示判決時」既已逾上開前
    案有期徒刑執行完畢後五年以上，自仍得予以宣告緩刑（最
    高法院92年第18次刑事庭會議決議參照）。茲併予諭知緩刑
    4 年，以勵自新。另本院審酌上開各情，為促被告能記取教
    訓，爾後能更謹慎行事、戒絕貪念，併依刑法第74條第2 項
    第4 款規定，命被告應向公庫支付50萬元，俾求刑之衡平。
    復斟酌被告前已曾犯有類似犯行，竟未能惕勵自新，猶再為
    本件犯行，足見其守法觀念甚為薄弱，無法自我抑制貪念，
    茲為使其能崇法慎行，並於緩刑期間內，深知戒惕，避免緩
    刑之宣告遭撤銷，再依刑法第74條第2 項第5 款、第93條第
    1 項第2 款規定，命被告應向指定之政府機關、政府機構、
    行政法人、社區或其他符合公益目的之機構或團體提供 100
    小時之義務勞務，且於緩刑期間付保護管束，以啟自新。至
    刑法第74條第2 項第5 款就宣告緩刑時，得命犯罪行為人義
    務勞務之受服務者範圍，關於原規定所稱之「地方自治團體
    」，修正為「政府機關」，並增列「政府機構」（按即政府
    機關於其權限、職掌範圍內所設立之附屬機構，於組織上並
    非機關或其內部單位，惟亦常有接受義務服務之需求，爰予
    增列）及行政法人等，因此係屬執行之問題，應由執行檢察
    官斟酌全案情節及機關團體之需求，妥為指定，故緩刑之宣
    告，應適用新修正之規定，尚無涉及新舊法之比較，附此敘
    明。
五、附表所示偽造之「黃金聯」、「陳震源」、「陳有璋」、「
    劉國安」、「許黃秀讓」印章、署押、指印，均依刑法第21
    9 條規定宣告沒收。至尋獲車輛電腦輸入單第4 聯（由警方
    留存，上有車主署押），除屏東縣警察局（屏警刑車字第00
    4918號）尋獲電腦輸入單第4 聯（第4 聯所偽造之「劉國安
    」署押簽名）外，其餘尋獲電腦輸入單第4 聯部分關於所偽
    造之「黃金聯」、「陳震源」、「陳有璋」、「許黃秀讓」
    署押簽名部分，因查獲當時並未扣案，經原審依職權函調結
    果：尋獲電腦輸入四聯單原本因逾5 年，業已銷毀，有高雄
    市政府小港分局96年1 月31日高市港分偵字第0960002369號
    函附卷可憑，且衡諸警察機關作業規則均應一致，足認尋獲
    車輛電腦輸入單第4 聯上偽造黃金聯、陳震源、陳有璋、許
    黃秀讓之署押亦隨同銷毀滅失，爰不另為沒收之宣告。又偽
    造如附表所示之1-黃金聯、2-陳震源（含王尚賓相片）
    、3-陳有璋（含蘇登壽相片）、4-劉國安身分證既係共
    犯蘇志雄、戴明福所有，供辦理尋獲手續、買賣贓車所用之
    物（亦為偽造特種文書犯罪所得之物），亦均基於共犯連帶
    責任原則，併依刑法第38條第1 項第2 款規定沒收之。
六、被告蘇登壽不另為無罪諭知部分：
  (一)公訴意旨另以：被告蘇登壽與同案被告柯朝成、蘇志雄共同
    基於偽造文書及詐欺取財之犯意聯絡，由被告蘇登壽於90年
    10 月18 日前往大林派出所辦理車牌號碼Q4-0467 號自小客
    車尋獲手續，而被告沈士傑（沈士傑此部分，業經本院認定
    有罪，已如前述）明知原車主黃金聯並無尋獲失竊車輛之事
    實，猶將此不實事項，登載於其職務上所製作詢問筆錄、贓
    物認領保管單及車輛尋獲電腦輸入單，並交予蘇志雄，再由
    蘇志雄持前揭車輛尋獲電腦輸入單，向屏東監理站辦理前揭
    小客車過戶予柯朝成之手續，另由柯朝成於90年10月24日以
    40 萬 元之價格典當予不知情之大洋當鋪負責人何素女，因
    認被告蘇登壽此部分亦另涉犯刑法第339 條第1 項詐欺取財
    罪嫌云云。
  (二)惟按犯罪事實應依證據認定之，無證據不得認定犯罪事實；
    不能證明被告犯罪者，應諭知無罪之判決，刑事訴訟法第15
    4 條第2 項、第301 條第1 項分別定有明文。又認定不利被
    告之事實，須依積極證據，苟積極證據不足為不利於被告事
    實之認定時，即應為有利於被告之認定，更不必有何有利之
    證據；而所謂「積極證據足以為不利被告事實之認定」，係
    指據為訴訟上證明之全盤證據資料，在客觀上已達於通常一
    般之人均不致於有所懷疑，而得確信被告確曾犯罪之程度，
    若未達此一程度，而有合理懷疑之存在時，即無從為有罪之
    認定，最高法院30年上字第876 號及76年台上字4986號分別
    著有判例可資參照。
  (三)經查同案被告柯朝成對失竊上開車牌號碼Q4-0467 號自小客
    車之贓車漂白過程中，僅參與交付身分證辦理小客車過戶、
    並親自前往典當該車等階段等情，業據柯朝成供明在卷（原
    審三卷34-36 頁），並供稱：我不認識蘇登壽，我是將身份
    證證件及殘障手冊交給「啟明」讓他辦理過戶，後來有跟「
    啟明」去大洋當鋪典當車，但是我並沒有拿錢等語（原審二
    卷30頁、原審四卷32頁），核與證人即同案被告蘇志雄於警
    、偵訊中證稱：柯朝成是我透過朋友找來辦理小客車過戶的
    人頭，之後，並請他出面到大洋當鋪將該車以40萬元的價格
    典當等語（偵7 卷第22頁- 第25頁、第42頁）相符，是柯朝
    成於申辦上開贓車過戶之過程中既不認識被告蘇登壽，足見
    蘇志雄僅利用蘇登壽在警界的人際網絡辦理尋獲手續，是既
    未有何證據足證蘇志雄曾安排蘇登壽參與後階段小客車之出
    售，故其等之犯意聯絡僅止於蘇登壽持偽造黃金聯身分證辦
    理車輛尋獲手續，尚無證據足證被告蘇登壽有參與此部分共
    同詐欺之犯意。此外，復查無其他確切之證據足證被告蘇登
    壽此部分有公訴人所指之詐欺犯行，依上開判例之意旨，應
    認不能證明被告蘇登壽此部分犯詐欺罪。惟公訴人認被告蘇
    登壽此部分與其前開論罪科刑部分，具有連續犯之裁判上一
    罪關係，故不另為被告此部分無罪之諭知。
七、被告沈士傑經合法傳喚，無正當理由不到庭，爰不待其陳述
    ，就該部分逕行判決。
八、原判決關於被告沈士傑共同行使偽造公文書部分（即原判決
    事實欄一部分），業經最高法院判決駁回其上訴而確定，另
    其餘同案被告王志宗、張志華、蘇志雄、柯朝成、王尚賓及
    宋振添部分，分別經原審及本院前審判決確定，自均不另論
    列，附此敘明。
據上論斷，應依刑事訴訟法第368 條、第369 條第1 項、第 364
條、第371 條、第299 條第1 項前段，刑法第2 條第1 項、第26
1 條、第210 條、第213 條、第74條第1 項第2 款、第2 項第 4
款、第5 款、第93條第1 項第2 款，及修正前刑法第28條、第56
條、第212 條、第217 條、第339 條第1 項、第55條、第47條、
第38條第1 項第2 款，廢止前罰金罰鍰提高標準條例第1 條前段
，中華民國96年罪犯減刑條例第2 條第1 項第3 款、第7 條，判
決如主文。
本案經檢察官方娜蓉到庭執行職務。
中    華    民    國    99    年    12    月    23    日
                  刑事第三庭    審判長法  官  莊崑山
                                      法  官  張意聰
                                      法  官  莊松泉
以上正本證明與原本無異。
如不服本判決應於收受本判決後10日內向本院提出上訴書狀，其
未敘述上訴理由者，並得於提起上訴後10日內向本院補提理由書
狀（均須按他造當事人之人數附繕本）「切勿逕送上級法院」。
中    華    民    國    99    年    12    月    23    日
                                      書記官  葉淑華
附錄本判決論罪科刑法條：
中華民國刑法第216 條
行使第210 條至第215 條之文書者，依偽造、變造文書或登載不
實事項或使登載不實事項之規定處斷。
中華民國刑法第210 條
偽造、變造私文書，足以生損害於公眾或他人者，處5 年以下有
期徒刑。
中華民國修正前刑法第212 條
偽造、變造護照、旅券、免許證、特許證及關於品行、能力服務
或其他相類之證書、介紹書，足以生損害於公眾或他人者，處 1
年以下有期徒刑、拘役或3 百元以下罰金。
中華民國刑法第213 條
公務員明知為不實之事項，而登載於職務上所掌之公文書，足以
生損害於公眾或他人者，處1 年以上7 年以下有期徒刑。
中華民國修正前刑法第339 條第1 項
意圖為自己或第三人不法之所有，以詐術使人將本人或第三人之
物交付者，處5 年以下有期徒刑、拘役或科或併科1 千元以下罰
金。
附表：
┌──┬────────────────────────┬────┐
│編號│偽造文書名稱及偽造之印章、印文及署押            │ 備   註│
├──┼────────────────────────┼────┤
│ 1. │偽造「黃金聯」之國民身分證。                  │ 事實二 │
│    │偽造黃金聯印章1只。                           │        │
│    │詢問筆錄上偽造「黃金聯」署押（簽名）1 枚、指印│        │
│    │  1 枚。                                        │        │
│    │贓物認領保管收據上偽造「黃金聯」署押（簽名）1 │        │
│    │  枚、指印1 枚。                                │        │
├──┼────────────────────────┼────┤
│ 2. │偽造「陳震源」之國民身分證                    │ 事實三 │
│    │（含上王尚賓照片1 張）                          │        │
│    │詢問筆錄上偽造「陳震源」署押（簽名）1 枚、指印│        │
│    │  1 枚。                                        │        │
│    │贓物認領保管收據上偽造「陳震源」署押（簽名）1 │        │
│    │  枚、指印1 枚。                                │        │
│    │車牌號碼9S-4648 號自小客車91年1 月3 日汽車買賣│        │
│    │  合約書上偽造「陳震源」署押（簽名）1 枚、指印3 │        │
│    │  枚。                                          │        │
│    │車牌號碼9S-4648 號自小客車91年1 月15日汽車買賣│        │
│    │  合約書上偽造「陳震源」署押（簽名）1 枚、指印2 │        │
│    │  枚。                                          │        │
├──┼────────────────────────┼────┤
│ 3. │偽造「陳有璋」之國民身分證。                  │ 事實四 │
│    │（含上蘇登壽照片1張）                           │        │
│    │詢問筆錄上偽造「陳有璋」署押（簽名）1 枚、指印│        │
│    │  1 枚。                                        │        │
│    │贓物認領保管單上偽造「陳有璋」署押（簽名）1 枚│        │
│    │  、指印1 枚。                                  │        │
├──┼────────────────────────┼────┤
│ 4. │偽造「劉國安」之國民身分證。                  │ 事實五 │
│    │偽造劉國安印章1只。                           │        │
│    │詢問筆錄上偽造「劉國安」署押（簽名）1 枚、印文│        │
│    │  1 枚。                                        │        │
│    │屏東縣警察局（屏警刑車字第004918號）車輛尋獲電│        │
│    │  腦輸入單第4聯上偽造「劉國安」署押（簽名）1枚。│        │
├──┼────────────────────────┼────┤
│ 5. │詢問筆錄上偽造「許黃秀讓」署押（簽名）1 枚、指│ 事實七 │
│    │  印1 枚。                                      │        │
│    │贓物認領保管收據上偽造「許黃秀讓」署押（簽名）│        │
│    │  1 枚、指印1 枚。                              │        │
└──┴────────────────────────┴────┘

司法院資訊處製作；財團法人民間司法改革基金會備份。
